臺灣高等法院刑事判決
110年度交上易字第145號
上  訴  人  臺灣新竹地方檢察署檢察官孫立婷
被      告  陳秋霞



上列上訴人因被告過失傷害案件，不服臺灣新竹地方法院109年
度交易字第599號，中華民國110年3月17日第一審判決（起訴案
號：臺灣新竹地方檢察署109年度調偵字第329號），提起上訴，
本院判決如下：
    主  文
上訴駁回。
    事  實
一、陳秋霞於民國108年10月27日上午8時44分許，駕駛車牌號碼
    000-0000號自用小客車，沿新竹縣湖口鄉中民街由東向西方
    向行駛，行經中民街與中山路2段之交岔路口，本應注意汽
    車行駛時，駕駛人應注意車前狀況，並隨時採取必要之安全
    措施，且依當時天候晴、日間自然光線、柏油路面乾燥、無
    缺陷及障礙物、視距良好等情，並無不能注意之情事，竟疏
    未注意及此即貿然直行。適有王金佩騎乘車牌號碼000-000
    號機車，沿德興路由西向東方向行駛，行至上開路口，亦疏
    未注意車前狀況，且未注意應讓對向陳秋霞所駕駛之直行車
    輛先行，即貿然左轉，致兩車不慎發生碰撞，王金佩因而人
    車倒地，並受有頭部損傷、右側手部挫傷、左側肩膀挫傷、
    雙側性膝部擦傷等傷害。陳秋霞肇事後，在有偵查犯罪職權
    之機關或公務員發覺其上開犯行前，向據報前來車禍現場處
    理之警員自首肇事，並接受裁判。
二、案經王金佩訴由新竹縣政府警察局新湖分局報告臺灣新竹地
    方檢察署檢察官偵查起訴。
    理  由
一、關於證據能力部分：
    本判決所引用之證據資料，無論供述證據或非供述證據，檢
    察官及被告陳秋霞（下稱被告）均同意有證據能力（見本院
    卷第40至42頁），且本院審酌該等供述證據作成時之情況，
    認為適當，非供述證據，亦查無非法取得而應予排除之情形
    ，自均得作為證據。
二、認定犯罪事實所憑之證據及理由：
    上開犯罪事實，業據被告於偵查、原審及本院審判中自白明
    確（見偵卷第30頁背面、原審卷第30、78、83頁、本院卷第
    40、67頁），核與證人即告訴人王金佩（下稱告訴人）於警
    詢及原審審判中之指述相符（見偵卷第7頁、原審卷第31、8
    4頁），並有天主教仁慈醫療財團法人仁慈醫院乙種診斷證
    明書、國立臺灣大學醫學院附設醫院診斷證明書、道路交通
    事故現場圖、道路交通事故調查表㈠、㈡、現場照片、車損照
    片及行車紀錄器翻拍照片等附卷可參（見偵卷第9至12、14
    、21至25頁、原審卷第71頁）。且關於本件車禍之肇事責任
    ，經原審送請交通部公路總局新竹區監理所竹苗區車輛行車
    事故鑑定委員會鑑定結果，亦認被告駕駛自用小客車，行經
    閃光紅燈號誌路口，未充分注意車前路口之狀況，為肇事次
    因；告訴人駕駛機車行經閃光紅燈號誌路口左轉彎，未充分
    注意對向直行駛入之車輛並讓其先行，為肇事主因等情，有
    卷附該鑑定委員會之鑑定意見書可參（見原審卷第39至41頁
    ）。綜上，足認被告之自白與事實相符，可以採信。本案事
    證明確，被告之上開過失傷害犯行，堪以認定。
三、論罪科刑：
  ㈠核被告所為，係犯刑法第284條前段之過失傷害罪。
　㈡被告於肇事後留在現場，向據報前來處理之警員承認為肇事
　　人，有卷附新竹縣政府警察局新湖分局湖口所道路交通事故
　　肇事人自首情形紀錄表可佐（見偵卷第15頁），且無逃避本
　　案裁判之情形，符合刑法第62條前段規定之自首要件，爰減
    輕其刑。
  ㈢至於被告所考領之普通小客車駕照，有效期限至104年12月3
　　日止，其後至本案車禍發生前，雖未換發新駕照乙情，有證
　　號查詢汽車駕駛人查詢資料1份存卷可查(見偵卷第19頁）。
　　惟道路交通安全規則於102年6月11日已將原第52條第8項「
　　汽車駕駛執照逾期未換發新照者，不得駕駛汽車」之規定刪
　　除，並於改規定為：「自中華民國102年7月1 日起，新領或
　　已領有之各類普通駕駛執照，除第4項及第5項規定情形外，
　　免再依第1 項前段規定期間申請換發；其已領有之駕駛執照
　　有效期間屆滿後，仍屬有效，並得免換發之」。按此，可知
　　自102年7月1日起，原則上原領有之駕駛執照已免換發，亦
　　即有無換發駕駛執照，並不影響駕駛人原領有之駕駛資格。
　　是本件被告雖駕駛汽車肇事致告訴人受有傷害，但因其領有
    合法駕駛執照，自無依道路交通管理處罰條例第86條第1 項
    規定加重其刑規定之適用，附此敘明。
  ㈣爰以行為人責任為基礎，審酌被告駕駛自用小客車上路，疏
　　未注意車前狀況及隨時採取必要之安全措施，以致肇生本件
　　車禍，負有肇事次因之過失責任，以及告訴人所受上開傷害
　　之程度；兼衡告訴人就本件事故發生應負肇事主因之責任，
　　以及被告於犯後坦承犯行，且除本案犯罪外，過去並無犯罪
    前科，有其前案紀錄表在卷可查，素行良好，並具有大學畢
    業之教育程度、已婚、有正當工作之生活狀況，可認其再犯
    之可能性低。又被告雖有和解之意願，然因告訴人求償金額
    高達新臺幣（下同）100餘萬元，此事涉其等雙方對於損害
    範圍、與有過失比例及被告之負擔能力等項，尚不能以被告
    迄未賠償告訴人，即遽認被告之犯後態度不佳，並參酌告訴
    人之科刑意見等一切情狀為綜合評價。原審於斟酌一切量刑
    因子後，對被告科處拘役15日，並依刑法第41條第1項規定
    ，諭知如易科罰金，以1千元折算1日之標準。核與罪責相當
    ，並符特別預防原則，應屬妥適，爰予維持。本件檢察官上
    訴雖以被告未賠償被害人、犯後態度不佳，而指摘原審判決
    量刑過輕等語。惟如上所述，因被告與告訴人能否達成和解
    ，所涉原因多端，非全然繫於被告，是自無從以被告未賠償
    告訴人乙節，即對被告從重量刑。從而檢察官之本件上訴並
    無理由。
四、綜上所述，原審判決之認事用法並無違誤，量刑亦稱妥適，
    檢察官之上訴為無理由，應予駁回。
據上論斷，應依刑事訴訟法第368條，判決如主文。
本案經臺灣新竹地方檢察署檢察官鄒茂瑜、陳亭宇提起公訴，臺
灣高等檢察署檢察官錢明婉到庭執行職務。　　
中　　華　　民　　國　　110 　年　　10　　月　　13　　日
                  刑事第二十二庭審判長法　官  王美玲
                                      法　官  葉韋廷
                                      法　官  陳銘壎
以上正本證明與原本無異。
不得上訴。
                                      書記官  吳思葦
中　　華　　民　　國　　110 　年　　10　　月　　13　　日
附錄：本案論罪科刑法條全文　　　　　　　　　　　　　　 
中華民國刑法第284條
因過失傷害人者，處1年以下有期徒刑、拘役或10萬元以下罰金
；致重傷者，處3年以下有期徒刑、拘役或30萬元以下罰金。